臺灣臺北地方法院民事裁定　　　　　　 96年度小上字第101號
上　訴　人　甲○○
訴訟代理人　丙○○
被　上訴人　臺北市國稅局
法定代理人　乙○○
上列當事人間請求償還強制執行費事件，上訴人對於中華民國96
年8 月15日本院臺北簡易庭96年度北小字第2870號第一審判決提
起上訴，本院裁定如下：
    主      文
上訴駁回。
第二審訴訟費用新臺幣壹仟伍佰元由上訴人負擔。
    事實及理由
一、按對於小額程序之第一審裁判之上訴或抗告，非以其違背法
    令為由，不得為之。又上訴狀內應記載上訴理由，表明下列
    各款事項：(一)原判決違背之法令及具體內容。(二)依訴訟資料
    可認為原判決有違背法令之具體事實，民事訴訟法第436 條
    之24第2項、第436條之25分別定有明文。又依同法第436 條
    之32第2項準用第468條規定，判決不適用法規或適用不當者
    ，為違背法令。而判決有同法第469 條所列各款情形之一者
    ，為當然違背法令。是當事人對於小額程序第一審判決提起
    上訴，如依民事訴訟法第468 條規定，以小額程序第一審判
    決有不適用法規或適用法規不當為理由時，其上訴狀或理由
    書應有具體之指摘，並揭示該法規之條項或其內容，若係成
    文法以外之法則，應揭示該法則之旨趣，倘為司法院解釋或
    最高法院之判例，則應揭示該判解之字號或其內容；如以民
    事訴訟法第469 條所列各款情形為理由時，其上訴狀或理由
    書，應揭示合於該條款之事實。上訴狀或理由書如未依此項
    方法表明者，即難認為已對於小額程序第一審判決之違背法
    令有具體之指摘，其上訴自難認為合法。
二、本件上訴意旨略以：判決主文內容訴訟費用新臺幣（下同）
    538元由被上訴人負擔，462 元由上訴人負擔，但判決書第4
    、5頁中計算書卻為上訴人部分勝訴，按比例分擔裁判費538
    元，明顯錯誤。另：「聲請強制執行者，依法應預納必要之
    費用」，此為強制執行法第4 條所明定。被上訴人違法在先
    ，經由法院扣押強制執行費並無法律上之依據，被上訴人以
    違法手段受領強制執行費，既為受領時即已知悉違法，屬民
    法第182 條無法律上之原因，責任在被上訴人，自應依民法
    第182條第2項規定，令被上訴人一併償還自受領存款時起至
    清償日止按法定利率5％計算之利息。又判決書第3頁第9 行
    中指出：按強制執行之費用，以必要部分為限，由債務人負
    擔，又債權人強制執行而支出之費用，得求償於債務人，強
    制執行法第28、29條第1 項雖有明文規定，惟以此執行名義
    合法存在為前提。上訴人並非終局判決之債務人，本案被上
    訴人以違法手段收取強制執行費，不法侵害上訴人之權利，
    上訴人主張依民法第184 條及213條第2項規定，請求被上訴
    人應自損害發生時起，加給利息云云。
三、經查，依上訴人於上訴狀內所記載之上訴理由，並未表明原
    判決所違背之法令及其具體內容，或具體指摘原審判決有何
    不適用法規或適用不當之情形，亦未指明所違背之法規、法
    則、司法解釋或最高法院判例，且就整體訴訟資料亦無從認
    定原判決有何違背法令之具體事實，難認已於上訴狀內依法
　　表明原審判決如何具體違背法令，揆諸前揭說明，應認上訴
    人提起本件上訴，未具上訴之合法程式，其上訴自難認為合
    法，依法應予駁回。
四、本件第二審訴訟費用，確定為如主文第2項所示之金額。
五、據上論結，本件上訴不合法，依民事訴訟法第436條之32第1
    項、第2項、第444條第1項前段、第436 條之19第1項、第95
    條、第78條，裁定如主文。
中　　華　　民　　國　　96　　年　　9 　　月　　19　　日
                  民事第四庭    審判長法  官  劉坤典
                                      法  官  黃柄縉
                                      法　官　余明賢
以上正本係照原本作成
如對本裁定抗告，須於裁定送達後10日內向本院提出抗告狀。
中　　華　　民　　國　　96　　年　　9 　　月　　19　　日
                    　　　　　　      書記官　楊勝欽
